【裁判字號】    90,台上,7434
【裁判日期】    901206
【裁判案由】    瀆職
【裁判全文】
最高法院刑事判決                                九十年度台上字第七四三四號
    上  訴  人  黃啟長
    被      告  甲○○
右上訴人因自訴被告瀆職案件，不服台灣高等法院台中分院中華民國九十年九月二十
六日第二審判決（九十年度上易字第一九○九號，自訴案號：台灣彰化地方法院九十
年度自字第一三五號），提起上訴，本院判決如左：
    主  文
上訴駁回。
    理  由
按刑事訴訟法第三百七十七條規定，上訴於第三審法院，非以判決違背法令為理由，
不得為之。是提起第三審上訴，應以原判決違背法令為理由，係屬法定要件。如果上
訴理由狀並未依據卷內訴訟資料，具體指摘原判決不適用何種法則或如何適用不當，
或所指摘原判決違法情事，顯與法律規定得為第三審上訴理由之違法情形，不相適合
時，均應認其上訴為違背法律上之程式，予以駁回。本件依上訴人黃啟長自訴狀所載
自訴意旨，係自訴被告甲○○犯有刑法第一百二十四條「有審判職務之公務員，為枉
法之裁判」、第一百二十五條第一項第三款後段「明知為有罪之人，而無故不使其受
追訴或處罰」及同法第一百二十七條「有執行職務之公務員，違法執行或不執行刑罰
」等罪嫌。惟按犯罪之被害人得提起自訴，刑事訴訟法第三百十九條第一項固定有明
文，但此之所謂被害人，係指犯罪之直接被害人而言。又不得提起自訴而提起者，應
諭知不受理之判決，刑事訴訟法第三百三十四條復有明文規定，查犯刑法第一百二十
四條、第一百二十五條第一項第三款後段及同法第一百二十七條之瀆職罪，均係侵害
國家法益之罪，不得提起自訴。依上說明，原判決維持第一審所為諭知自訴不受理判
決，駁回上訴人在第二審之上訴，經核於法尚無違誤。上訴意旨謂其係自訴甲○○犯
瀆職及偽造文書罪，惟原審就偽造文書罪部分，受理訴訟或不受理訴訟不當，未經自
訴人到庭陳述即為判決，依法應調查之證據未予調查，及判決理由未說明甲○○是否
涉犯偽造文書罪嫌，原判決有刑事訴訟法第三百七十九條第五、八、十及十二款前段
之判決違背法令云云，惟對於原判決就瀆職罪部分，從程序上諭知自訴不受理，究有
如何違背法令情形，並未依據卷內資料具體表明，顯與法定上訴第三審之形式要件不
符，其上訴違背法律上之程式，應予駁回。至上訴意旨指其另自訴被告犯刑法第二百
十一條第二百十三條偽造文書罪，但其自訴情節較重之瀆職罪，既不得自訴，依刑事
訴訟法第三百二十條第二項但書規定，偽造文書部分亦不得自訴，附為明。
據上論結，應依刑事訴訟法第三百九十五條前段，判決如主文。
中      華      民      國     九十     年     十二     月      六      日
                              最高法院刑事第六庭
                                  審判長法官  謝  家  鶴
                                        法官  洪  文  章
                                        法官  花  滿  堂
                                        法官  陳  世  淙
                                        法官  洪  佳  濱
      右正本證明與原本無異
                                              書  記  官
中      華      民      國     九十     年     十二     月    二十五    日


司法院資訊處製作；財團法人民間司法改革基金會備份。
